【裁判字號】    99,交聲,1117
【裁判日期】    990610
【裁判案由】    交管條例聲異
【裁判全文】
臺灣板橋地方法院交通事件裁定        99年度交聲字第1117號
原處分機關  臺北市交通事件裁決所
異  議  人
即受處分人  甲○○（原名邱承韋）
上列異議人即受處分人因違反道路交通管理處罰條例案件，對於
臺北市交通事件裁決所民國99年5 月4 日北市裁罰字第裁22-AEB
845186號裁決書，聲明異議，本院裁定如下：
    主  文
原處分關於罰鍰逾新臺幣壹萬玖仟伍佰元部分撤銷。
上開撤銷部分不罰。
其他異議駁回。
    理  由
一、原處分意旨略以：異議人即受處分人甲○○於民國95年3 月
    25日凌晨5 時58分許，無照（其普通小型車駕駛執照業另因
    酒駕案件經註銷在案）駕駛車牌號碼3868-DS 號自小客車，
    行經臺北市○○路，因酒後駕車，經警攔停舉發，對異議人
    實施酒精濃度測試，測試值達每公升0.66毫克超過規定標準
    ，為臺北市政府警察局中正第二分局警員以異議人違反道路
    交通管理處罰條例第35條第1 項第1 款規定，填掣北市警交
    大字第AEB845186 號舉發違反道路交通管理事件通知單當場
    舉發，嗣經原處分機關於99年5 月4 日以北市裁罰字第裁22
    -AEB845186號違反道路交通管理事件裁決書，依據道路交通
    管理處罰條例第35條第1 項第1 款、第24條第1 項第2 款及
    違反道路交通管理事件統一裁罰基準表之規定，裁處異議人
    罰鍰新臺幣（下同）49,500元，並施以道安講習等語。
二、聲明異議意旨略以：異議人確有酒後駕車之行為，並經臺灣
    臺北地方法院檢察署（下稱台北地檢署）檢察官為緩起訴處
    分確定，緩起訴期間為期1 年、所命支付緩起訴處分金3 萬
    元，異議人業已履行完畢，故原處分機關不得就同一行為再
    裁罰，為此聲明異議，請求撤銷原處分關於交通違規罰鍰等
    語。
三、按汽車駕駛人飲用酒類或其他類似物後其吐氣所含酒精濃度
    超過每公升0.25毫克或血液中酒精濃度超過百分之0.05以上
    者，不得駕車，道路交通安全規則第114 條第2 款定有明文
    ；又汽車駕駛人，駕駛汽車經測試檢定有酒精濃度超過規定
    標準之情形者，處1 萬5 千元以上6 萬元以下罰鍰，並當場
    移置保管該汽車及吊扣其駕駛執照1 年；又汽車駕駛人有第
    35條第1 項規定之情形者，應接受道路交通安全講習，道路
    交通管理處罰條例第35條第1 項第1 款、第24條第1 項第2
    款均有明文規定。惟按行政罰法第26條第1 項前段明定：一
    行為同時觸犯刑事法律及違反行政法上義務規定者，依刑事
    法律處罰之。足見當處罰目的、方式相同時，若依刑事法律
    處罰足以資警惕時，即無為一事二罰再處以行政罰之必要。
    又按刑事訴訟法第253 條之1 所指之緩起訴處分，其中檢察
    官命被告為金錢給付部分，並得為民事強制執行名義，而具
    有強制性、懲罰性；雖不若易科罰金係以支付金錢作為自由
    刑之替代，惟經由緩起訴處分條件之履行，可使其免於遭檢
    察官起訴，仍具有替代刑罰之效果，且實質上有一定金額之
    支付，而屬「實質之刑事法律處罰」，自應有行政罰法第26
    條第1 項「一事不二罰」規定之適用，此由同法第2 項未將
    緩起訴處分與不起訴處分等同列，益見緩起訴處分有同法第
    1 項規定之適用。惟94年12月28日修正公佈，並自95年7 月
    1 日施行之道路交通管理處罰條例第35條第8 項規定：「…
    …前項（指有酒精濃度超過規定標準而駕駛車輛等情形）汽
    車駕駛人，經裁判確定處以罰金低於本條例第92條第3 項所
    訂最低罰鍰基準規定者，應依本條例裁決繳納不足最低罰鍰
    之部分。」，依其性質，係屬94年2 月5 日公佈，並自95年
    2 月5 日施行之行政罰法第26條第1 項之特別規定。從而，
    緩起訴所履行之金錢給付不足道路交通管理事件統一裁罰基
    準表最低裁罰基準時，原處分機關就不足金額部分，仍得加
    以裁罰。
四、經查：
  (一)異議人有於前述時地，酒後駕駛上開自用一般小客車，經警
    檢測呼氣酒精濃度達0.66mg/L，原處分機關乃裁處罰鍰49,5
    00元等情，有臺北市政府警察局舉發違反道路交通管理事件
    通知單、臺北市交通事件裁決所違反道路交通管理事件裁決
    書各1 紙附卷可稽，堪予採憑。又異議人因上開酒駕案件，
    業經台北地檢署檢察官於95年6 月19日以95年度偵字第8350
    號為期間1 年、於緩起訴處分確定後3 個月內支付30,000元
    予國庫之緩起訴處分，並於95年7 月3 日確定，且異議人已
    於95年8 月30日支付30,000元予國庫，嗣該緩起訴期間於96
    年7 月2 日屆滿未經撤銷等情，有該緩起訴處分書、臺灣高
    等法院被告前案紀錄表各1 份在卷可稽，並經本院依職權調
    閱臺北地檢署95年度偵字第8350號一案全卷核閱無訛，亦堪
    認定。
  (二)揆諸前段之規定及說明，異議人既已受緩起訴之處分，且緩
    起訴期間已期滿，實質上係該當行政罰法第26條第1 項所定
    之「刑事法律處罰」，而有「一事不二罰」規定之適用；是
    原處分機關僅得就不足「道路交通管理事件統一裁罰基準表
    所訂最低裁罰基準」（本件係酒後駕駛自用小客車故為「49
    ,500元」）部分加以裁罰；即19,500元部分之裁罰係屬適法
    （49,500-30,000 ＝19,500），而超過19,500元部分即難認
    有據。再者，原處分機關對異議人上開酒後駕車之違規行為
    ，施以其他種類行政罰部分，即援引道路交通管理處罰條例
    第24條第1 項第2 款之規定，施以道路交通安全講習部分，
    並未違反行政罰法第26條第1 項之規定，是關於此部分之異
    議，核無理由。
  (三)至原處分機關援引交通部95年7 月17日交路字第0950006986
    號函釋暨法務部行政罰法諮詢小組第1 次會議記錄（94年7
    月28日），認：「緩起訴乃附帶條件的不起訴處分，亦即是
    不起訴的一種，當依該部…及行政罰法第26條第2 項規定辦
    理…」云云。惟按法官依據法律獨立審判，憲法第80條載有
    明文。各機關依其職掌就有關法規為釋示之行政命令，法官
    於審判案件時，固可予以引用，但仍得依據法律，表示適當
    之不同見解，並不受其拘束，司法院大法官會議解釋釋字第
    216 號解釋意旨可資參照。是原處分機關所提前開交通部函
    釋，既與本院前揭見解不同，本院並不受其拘束，附此敘明
    。
五、綜上所述，異議人固有於前揭時、地酒後駕車之違規行為，
    經原處分關裁處罰鍰49,500元，並施以道路交通安全講習，
    就施以道路交通安全講習之裁罰部分雖無違誤，然因異議人
    已經緩起訴處分期滿未經撤銷，並繳納處分金3 萬元，於此
    範圍內原處分機關再為裁處罰鍰之處置與前揭行政罰法第26
    條第1 項明文所示之「一事不二罰」規定有違，即不能認為
    允當，應認此部分之異議為有理由，又本件酒後駕車原即為
    一個違規行為，罰鍰及施以道路交通安全講習部分無從分離
    ，異議人雖對於前開道安講習部分未為不服，惟依道路交通
    管理處罰條例第89條規定：「法院處理交通事件，準用刑事
    訴訟法之規定」，則原處分關於前開裁處罰鍰與道安講習部
    分與吊扣駕駛執照部分，應認均為異議聲明之效力所及，本
    院自得併為審酌。從而，異議人提起本件異議關於原處分之
    罰鍰部分就3 萬元之範圍內為有理由，自應將原處分此部分
    撤銷（即逾19,500元部分），改諭知不罰，以資適法。至於
    罰鍰未超過19,500元及施以道安講習部分，異議並無理由，
    應予駁回。
六、據上論斷，應依道路交通案件處理辦法第19條、第20條前段
    ，裁定如主文。
中    華    民    國    99    年    6     月    10    日
                  交通法庭    法  官 鄭凱文
上列正本證明與原本無異。
如不服本裁定，應於裁定送達後五日內敘明抗告理由，向本院提
出抗告狀。
                              書記官 陳筱惠
中    華    民    國    99    年    6     月    10    日

司法院資訊處製作；財團法人民間司法改革基金會備份。
